臺灣高等法院刑事判決　　　　　　　 100年度上易字第2652號
上　訴　人
即　被　告　戴雨南
上列上訴人即被告因贓物案件，不服臺灣臺北地方法院99年度易
字第2962號，中華民國100 年9 月23日第一審判決（起訴案號：
臺灣臺北地方法院檢察署99年度偵字第20884 號），提起上訴，
本院判決如下：
    主  文
上訴駁回。
    理  由
一、按不服地方法院之第一審判決而上訴者，應向管轄第二審之
    高等法院為之；上訴書狀應敘述具體理由；上訴書狀未敘述
    上訴理由者，應於上訴期間屆滿後20日內補提理由書於原審
    法院，逾期未補提者，原審法院應定期間先命補正；第二審
    法院認為上訴書狀未敘述理由或上訴有第362 條前段之情形
    者，應以判決駁回之，但其情形可以補正而未經原審法院命
    其補正者，審判長應定期間先命補正，刑事訴訟法第361 條
    、第367 條分別定有明文。所謂不服第一審判決之具體理由
    ，必係依據卷內既有訴訟資料或提出新事證，指摘或表明第
    一審判決有何採證認事、用法或量刑等足以影響判決本旨之
    不當或違法，而構成應予撤銷之具體事由，始克當之（例如
    ：依憑證據法則具體指出所採證據何以不具證據能力，或依
    憑卷證資料明確指出證據證明力之判斷如何違背經驗、論理
    法則）；倘僅泛言原判決認定事實錯誤、違背法令、量刑失
    之過重或輕縱，而未依上揭意旨指出具體事由，或形式上雖
    已指出具體事由，然該事由縱使屬實，亦不足以認為原判決
    有何不當或違法者（例如：對不具有調查必要性之證據，法
    院未依聲請調查亦未說明理由，或援用證據不當，但除去該
    證據仍應為同一事實之認定），皆難謂係具體理由，俾與第
    二審上訴制度旨在請求第二審法院撤銷、變更第一審不當或
    違法之判決，以實現個案救濟之立法目的相契合，並節制濫
    行上訴（最高法院97年度台上字第892 號判決意旨參照）。
    是以上訴人之上訴書狀或補提之上訴理由書，雖有敘述上訴
    理由，惟未具體敘述第一審判決有何違法或不當之情形，即
    與未敘述具體理由無異，其所為之上訴即不符合上訴之法定
    要件。
二、經查，本件原審審理結果以：被告戴雨南明知葉如龍所持有
    之「拳刺」1 支及「刀鐔」（即刀劍之護手，下以「刀鐔」
    稱之）3 副，均係盧益村所有、置於臺北市中正區○○○路
    ○ 段30號「風林育樂開發股份有限公司」倉庫內遭竊走之物
    【即遭另案被告楊凌翔、李永發、葉文耀等結夥3 人所竊取
    ，其中楊凌翔及葉文耀已判決確定，李永發則經判刑後，另
    案通緝中，尚未確定，嗣李永發再將此「拳刺」1 支及「刀
    鐔」3 副交給葉如龍持有】，係來源不明之贓物，竟仍以新
    臺幣（下同）1 萬元之價格向葉如龍買入，罪證明確，認被
    告所為係犯刑法第349 條第2 項之故買贓物罪，判處有期徒
    刑6 月，如易科罰金，以新臺幣1 千元折算1 日。係依憑：
    (一)證人即被害人盧益村於原審之證述、另案被告楊凌翔與葉
    文耀分別於臺灣臺北地方法院檢察署99年度偵字第19977 號
    竊盜案99年9 月10日及99年9 月29日檢察官偵查中之供述內
    容一致，並有該拳刺1 支、刀鐔3 副之照片共9 張、扣押物
    品目錄表、贓物認領保管單及設於盧益村上址外之監視錄影
    畫面翻拍照片2 張在卷可資佐證，被告戴雨南對此亦不爭執
    ，是此拳刺及刀鐔均為盧益村於上開時地遭楊凌翔、李永發
    、葉文耀3 人竊取，而屬贓物，洵堪認定。(二)原審判決綜合
    證人盧益村、葉如龍、林慧貞（即葉如龍之前女友）、藍啟
    峰（即被告之友人）於原審審理時之證述，且證人葉如龍、
    林慧貞證述被告與葉如龍交易之過程，確為葉如龍因認其前
    女友林慧貞人脈較廣，故委由林慧貞代為尋找買主，林慧貞
    方於99年7 月23日前之某日，電約被告前往其三峽住處，同
    時葉如龍亦將本案拳刺及刀鐔帶往林慧貞住處，經被告當場
    逐件仔細端詳觀覽後，始交付1 萬元向葉如龍購得該4 件古
    物，雙方銀貨兩訖，並論敘被告辯解：不知該等物品係贓物
    云云，不足採信，再論敘被告收購時主觀上非但已知該4 件
    古物係盧益村所收藏之珍寶，更知悉其來源甚為可疑，亦即
    被告主觀上確有故買贓物之故意（見原審判決第2 頁至第18
    頁）；並說明證人藍啟峰於原審之證述不足以證明被告主觀
    上無贓物之認識，而據為被告有利之認定（見原審判決第18
    頁至第21頁），綜合全案情節，認定被告故買贓物犯行事證
    明確。原判決已詳敘認定犯罪事實之依據及所憑之理由，從
    形式上觀察，並無任何違背法令之情形。
三、被告戴雨南不服原審判決而提起上訴，其上訴理由略以：(一)
    原審判決昧於事實，任意推定犯罪事實，對被告所舉證人不
    依法傳喚，漏未審酌。(二)原審以上開物品包裝上有註明古物
    收藏家盧益村之名字，即認此屬珍品，進而推論葉如龍不可
    能合法擁有，忽略此等物品本屬極廉價之物，違反論理法則
    。(三)被告經藍啟峰告知上開物品係盧益村失竊之物，即要求
    藍啟峰查詢盧益村之聯絡方式，得知盧益村懸賞300 萬元，
    仍同意盧益村以2 萬元購回，並未挾物索取高價。原審執被
    告起初隱瞞取得上開物品之方式，即認定被告營造「失竊物
    線索權在己身、只此一家別無分號」氛圍，從未慮及被告隱
    瞞之原因尚有其他可能，違反證據法則云云。惟查：(一)被告
    聲請傳喚證人林慧貞、藍啟峰（見原審卷第57頁），原審已
    依聲請傳喚林慧貞、藍啟峰到庭作證（見原審卷第94頁至第
    109 頁），並依檢察官之聲請傳喚盧益村、葉如龍到庭作證
    （見原審卷第57頁、第110 頁、第82頁至第93頁、第135 頁
    至第141 頁），至被告於原審另聲請傳喚證人：我店裡的老
    闆陳玉山、老闆娘（他老婆我不知道名字）、夥計（要回去
    看）、員工及朋友（我臨時不知道他們的名字），待證事項
    ：證明我把東西還給盧益村，我知道這是贓物的時候要還給
    盧益村，我也沒有要求盧益村要怎麼樣等語（見原卷第58頁
    、第110 頁）。然被告聲請傳喚證人陳玉山等人，待證事項
    為其知道這是贓物的時候要還給盧益村，沒有要求盧益村要
    怎麼樣等情，顯係被告於成立故買贓物罪後，對贓物之處分
    方式，與被告是否成立故買贓物犯行無關，況被告亦非無償
    返還盧益村，依被告上訴理由狀記載，其係以2 萬元價金賣
    給盧益村（附於本院卷內），更遑論原審已詳敘被告於故買
    贓物之初主觀上即有贓物之認識。至其餘證人，待證事項與
    證人陳玉山同，而被告未提出欲傳喚之證人姓名、住居所，
    即與刑事訴訟法第163 條之1 規定未合。又按不能調查者、
    與待證事實無重要關係者、待證事實已臻明瞭無再調查之必
    要者，為不必要調查之證據，同法第163 條之2 第1 項、第
    2 項第1 款至第3 款定有明文，被告聲請傳喚老闆娘、夥計
    、員工及朋友，所欲證明事項與被告是否成立本件犯罪，非
    但無重要關係且無法調查，而欲證明之事實已臻明瞭，原審
    未予傳喚亦不影響其判決結果，是無被告上訴理由所稱對其
    所舉有利證據均未調查。(二)原審綜合相關證據，認定被告確
    有本件犯行，就案內有關證據本於調查所得心證，分別定其
    取捨而為事實上之判斷，均已於理由欄內詳加說明，並無被
    告上訴意旨所指任意推定犯罪事實，忽略此等物品本屬極廉
    價之物，葉如龍亦可能合法擁有，原審判決違反論理法則、
    證據法則。其餘上訴意旨，無非係對事實審法院採證認事之
    職權行使及原審已調查、判決理由已說明或與本件犯罪構成
    要件無關之事項，仍執陳詞徒憑己見再為事實上或細節上之
    爭執，核非適法之具體上訴理由。依諸上開說明，本件上訴
    顯無具體理由而不合法定程式，應予駁回，並不經言詞辯論
    為之。
四、據上論結，應依刑事訴訟法第367 條前段、第372 條，判決
    如主文。
中    華    民    國   100    年    11    月    18    日
                  刑事第四庭  審判長法  官  陳筱珮
                                    法  官  楊貴雄
                                    法  官  邱滋杉
以上正本證明與原本無異。
不得上訴。
                                    書記官  劉貞達
中    華    民    國   100    年    11    月    18    日